【裁判字號】    94,訴,3364
【裁判日期】    950118
【裁判案由】    強盜
【裁判全文】
臺灣臺中地方法院刑事判決              94年度訴字第3364號
公  訴  人  臺灣臺中地方法院檢察署檢察官
被      告  丙○○
選任辯護人  王文聖  律師
上列被告因強盜案件，經檢察官提起公訴（九十四年度偵字第一
一九二五號），本院判決如下：
    主    文
丙○○意圖為自己不法之所有，攜帶兇器，以強暴至使不能抗拒
，而取他人之物，處有期徒刑柒年肆月，扣案之電擊棒壹支、米
色頭套壹個，均沒收；又意圖為自己不法之所有，而搶奪他人之
動產，未遂，處有期徒刑肆月。應執行有期徒刑柒年陸月，扣案
之電擊棒壹支、米色頭套壹個，均沒收。
    犯罪事實
一、丙○○前於民國九十四年間，曾因竊盜案件，經臺灣高等法
    院臺中分院於九十四年七月十四日以九十四年度上易字第六
    九四號判處有期徒刑一年四月，緩刑四年確定，詎仍不知警
    省悔悟，其因投資生意失敗，經濟陷入困境，為牟取不法利
    益，竟意圖為自己不法之所有，於九十四年七月二十五日凌
    晨四時許（起訴書誤為凌晨二時許），攜帶其所有客觀上足
    以對人之生命、身體、安全構成威脅，具有危險性，足供為
    兇器使用之電擊棒一支，徒步行經臺中縣大雅鄉○○村○○
    路二四之一六號前，見黃鴛鴦所有，平日由其夫乙○○使用
    之車牌號碼ＪＤ－五五六二號自用小貨車置於該處無人看守
    ，且車門未鎖，乃認有機可乘，旋趁四下無人之際，開啟車
    門，進入該自用小貨車內，尋得乙○○置於車內之備用鑰匙
    ，以之啟動該部車輛引擎，將該車駛離現場而竊取得手，供
    作自己代步及作為搜尋作案目標之用。時至當日凌晨四時三
    十分許（檢察官誤為凌晨三時至四時間），丙○○駕駛前揭
    竊得之車輛，行經臺中市○○區○○路四０一號前，適遇戊○○騎乘機車亦行至該地，丙○○見戊○○僅一人獨行，認
    機不可失，乃基於為自己不法所有之強盜犯意，先以其所駕
    駛之自用小貨車擦撞戊○○之機車，致戊○○跌倒在地，旋
    又取出其所有之米色頭套戴於面部以遮掩容貌，並手持前開
    可供為兇器使用之電擊棒，偽飾為槍枝，下車趨前以臺語向
    戊○○喝令稱：「不要動！不要叫！再叫我就會開槍了」等
    語，致戊○○因受此強暴之舉動而至不能抗拒，任令丙○○
    取走其所有之咖啡色背包一個（內有黑色皮包一個、身分證
    、行車執照各一張、鑰匙一串及現金四百元），並於得手後
    ，迅即逃離現場。
二、嗣於同日凌晨五時三十分許，丙○○駕駛前述竊得之自用小
    貨車，在臺中縣大雅鄉○○路與信和路口，為巡邏員警察覺
    攔檢並予追捕，丙○○於逃逸途中，因地物限制，倉促將該
    部自用小貨車棄置在臺中縣大雅鄉○○路一一六巷一三號前
    ，徒步翻牆竄逃至臺中縣大雅鄉○○路六三巷二一號前，適
    見甲○○正欲開啟其所有車號Ｘ七－二二九二號自用小客車
    車門取出車內物品，丙○○見狀，竟另基於意圖為自己不法
    所有之搶奪犯意，乘甲○○不備，徒手奪走甲○○手中之汽
    車鑰匙，欲開啟車門，搶奪該車號Ｘ七－二二九二號自用小
    客車，俾便駕車離開逃避警方之追緝。甲○○遭此突發狀況
    ，乃大聲喊叫，其男友康宏達在旁聽見呼喊，遂趨前將丙○○制伏，並送交到場之員警，丙○○因此未能搶奪車輛得逞
    。員警隨後並在臺中縣大雅鄉○○路一一六巷一三號前，起
    出丙○○所竊得之前揭車牌號碼ＪＤ－五五六二號自用小貨
    車（已發還乙○○），以及其置於車上，強盜戊○○所得之
    咖啡色皮包一個（含其內物品均已發還戊○○），暨扣得丙○○所有供其為前開竊盜、強盜犯行所用之電擊棒一支及供
    其為上揭強盜犯行時掩飾容貌之米色頭套一個。
三、案經臺中縣警察局豐原分局報請臺灣臺中地方法院檢察署檢
    察官偵查起訴。
    理    由
一、證據能力方面：按被告以外之人於審判外之陳述，雖不符前
    四條之規定，而經當事人於審判程序同意作為證據，法院審
    酌該言詞陳述或書面陳述作成時之情況，認為適當者，亦得
    為證據。當事人、代理人或辯護人於法院調查證據時，知有
    第一百五十九條第一項不得為證據之情形，而未於言詞辯論
    終結前聲明異議者，視為有前項之同意；刑事訴訟法第一百
    五十九條之五定有明文。查本件被告丙○○及其選任辯護人
    於本院審理時，對證人即被害人戊○○於警詢時所為陳述之
    證據能力均表示沒有意見，且同意採為證據使用（見本院卷
    第九五頁），本院審酌當時警詢筆錄作成時之情況，認為適
    當，依前開刑事訴訟法第一百五十九條之五之規定，為傳聞
    法則之例外，有證據能力，本院自得引為判決之依據，先予
    敘明。
二、罪責認定方面：上揭犯罪事實，業據被告丙○○於本院審理
    時坦認不諱，且經證人即被害人乙○○、戊○○、甲○○分
    別於警詢、偵查及本院審理時到庭證述綦詳（見警卷第八頁
    至第九頁、第一一頁至第一二頁、第一三頁至第一四頁，偵
    查卷第二七頁至第二八頁、第三０頁，本院卷第八八頁至第
    九一頁），並有贓物認領保管單二紙、車輛車牌失竊作業－
    查獲車輛認可資料一紙、現場採證照片二十四張、檢察官勘
    驗被告警詢錄音帶後製作之筆錄（見警卷第二０頁至第二一
    頁、第二六頁、第二八頁至第三九頁，偵查卷第八五頁至第
    八七頁）在卷，暨被告所有供其為前開竊盜、強盜犯行所用
    之電擊棒一支及供其為上揭強盜犯行時掩飾容貌之米色頭套
    一個扣案可資佐證，是被告所為自白，核與客觀事實相符，
    堪予採信。準此，本件事證至臻明確，被告前揭犯行，均堪
    予認定。
三、核被告丙○○所為：
（一）按刑法第三百二十一條第一項第三款攜帶兇器竊盜罪所謂
      之「兇器」，其種類並無限制，凡客觀上足以對人之生命
      、身體、安全構成威脅，具有危險性之器械均屬之（最高
      法院七十九年台上字第五二五三號判例意旨參照），被告
      丙○○為犯罪事實欄一所載之竊盜及強盜犯行，均係攜帶
      其所有之電擊棒為之，該電擊棒經本院於審理時當庭為勘
      驗，其確實有電源，能發出高壓電擊，功能正常（見本院
      卷第九二頁），在客觀上已足以對他人之生命、身體構成
      威脅，而具有危險性，自屬兇器無誤。再按刑法第三百二
      十八條第一項所稱之「強暴」，指對人之身體，且足以抑
      制他人抵抗程度之有形力之行使；亦即直接或間接對於人
      之身體施以暴力，壓制被害人之抗拒。至於是否「不能抗
      拒」，除應考量行為人所實施之不法手段是否足以抑制通
      常人之抗拒，使之喪失自由意思外，並應就被害人之年齡
      、性別、性格、體能及當時所處環境等因素，加以客觀之
      考察，以為判別標準（最高法院八十八年度台上字第二一
      三二號判決參照）。查被告為犯罪事實欄一所載之強盜犯
      行時，係先駕駛其所竊得之前揭自用小貨車擦撞被害人戊○○之機車，致被害人戊○○倒地後，續以前所有之扣案
      電擊棒，偽飾為槍枝，並以臺語向被害人戊○○喝令稱：
      「不要動！不要叫！再叫我就會開槍了」等語，則依被告
      於行為當時對被害人戊○○所實施之上開強暴行為，依當
      時客觀環境觀察，自足以壓抑被害人戊○○之意思自由，
      而達不能抗拒之程度。準此，核被告此部分所為係犯刑法
      第三百二十一條第一項第三款之攜帶兇器竊盜罪及同法第
      三百三十條第一項之攜帶兇器強盜罪（即犯強盜罪而有刑
      法第三百二十一條第一項第三款之情形）。公訴人就被告
      所為犯罪事實一所載犯行部分，疏未論及被告有持電擊棒
      一支犯案之加重事實，而認被告所為僅涉犯刑法第三百二
      十條第一項普通竊盜罪及同法第三百二十八條第一項之普
      通強盜罪嫌，容有未洽，惟其基本社會事實仍俱屬同一，
      應均予變更起訴法條。另按刑法第三百二十一條第一項第
      三款之「攜帶兇器」，乃指行為人攜帶兇器有行兇之可能
      ，於客觀上具有危險性，故加重處罰，至其主觀上有無持
      以行兇或反抗之意思，尚非所問（最高法院七十四年三月
      十九日七十四年度第三次刑事庭會議決議意旨參照），被
      告為前揭竊盜犯行，既隨身攜帶電擊棒，在客觀上已足以
      對人之生命、身體、安全構成威脅，自應予加重處罰，是
      被告選任辯護人於本院審理時為被告辯陳：被告為本件竊
      盜犯行時，電擊棒係置於其背包內，主觀並無以之行兇之
      意思，與刑法加重竊盜之構成要件不符等語，容有誤會，
      應併指明。再按牽連關係，乃存於犯罪行為與其方法行為
      或結果行為之間，故犯罪在客觀性質上，普通犯罪所必要
      之方法行為或因犯罪結果所引起之其他行為，均係牽連犯
      之方法行為或結果行為，換言之，方法行為或結果行為與
      其目的行為或原因行為之間，只須具有不可分離之關係為
      已足（最高法院七十七年度台上字第五五一九號判決要旨
      參照）。本件被告竊取上述自用小貨車係以之為搜尋作案
      目標之工具，業據被告供承在卷（見本院卷第九四頁），
      其此部分所犯加重竊盜及加重強盜二罪間，自有方法、結
      果之牽連關係，應從一重之加重強盜罪處斷，檢察官於起
      訴書中認此部分應予分論併罰，同有誤解，亦併敘明。
（二）另被告丙○○就犯罪事實欄二所為，則係犯刑法第三百二
      十五條第三項、第一項之搶奪未遂罪。被告已著手於搶奪
      犯行之實行而未遂，為未遂犯，應依刑法第二十六條前段
      之規定，按既遂犯之刑度減輕其刑。
（三）被告丙○○所犯前揭加重強盜與搶奪犯行間，則屬犯意各
      別，罪名互殊，應分論併罰之。
四、爰審酌被告丙○○有犯罪事實欄所述之竊盜前科紀錄，此有
    臺灣高等法院被告前案紀錄表可查，素行不佳，其正值青壯
    ，竟不知自愛自重，猶恣意竊取、強盜及搶奪他人財物，對
    個人安全及社會秩序之危害匪淺，且視他人尊嚴及權益如無
    物，應予非難，兼衡酌被告犯罪之動機、目的、所用手段、
    犯罪所得、犯罪所致之具體危害以及犯罪後於本院審理時坦
    認全部犯行不諱，已見其悔意之犯罪後態度，暨被告已將不
    法取得之財物全部返還予被害人乙○○等人，有前揭贓物認
    領保管單二紙可佐等一切情狀，量處如主文所示之刑，並定
    其應執行之刑。
五、至扣案之電擊棒一支，係被告丙○○所有供其為前述竊盜、
    強盜犯行所用之物，另扣案米色頭套一個，亦係被告所有供
    其為上揭強盜犯行時遮掩其容貌，以匿飾身分所用之物等情
    ，業經本院認定如前及被告供承在卷（見警卷第四頁，本院
    卷第九二頁），爰依刑法第三十八條第一項第二款之規定，
    併為沒收之諭知。
據上論斷，應依刑事訴訟法第二百九十九條第一項前段、第三百
條，刑法第三百二十一條第一項第三款、第三百三十條第一項、
第三百二十五條第三項、第一項、第五十五條、第二十六條前段
、第五十一條第五款、第三十八條第一項第二款，判決如主文。
本案經檢察官丁○○到庭執行職務。
中    華    民    國    95    年    1     月    18    日
                  刑事第四庭  審判長法  官  劉錫賢
                                    法  官  陳如玲
                                    法  官  陳思成
上正本證明與原本無異。
如不服本判決，應於送達後十日內向本院提出上訴狀（須附繕
本），上訴於臺灣高等法院臺中分院。
                                    書記官  王嘉麒
中    華    民    國    95    年    1     月    18    日
附錄論罪科刑法條
刑法第三百二十一條第一項第三款
犯竊盜罪而有左列情形之一者，處六月以上五年以下有期徒刑：
三、攜帶兇器而犯之者。
刑法第三百三十條第一項
犯強盜罪而有第三二十一條第一項各款情形之一者，處七年以上
有期徒刑。
刑法第三百二十五條
意圖為自己或第三人不法之所有，而搶奪他人之動產者，處六月
以上五年以下有期徒刑。
因而致人於死者，處無期徒刑或七年以上有期徒刑，致重傷者，
處三年以上十年以下有期徒刑。
第一項之未遂犯罰之。


司法院資訊處製作；財團法人民間司法改革基金會備份。
